【裁判字號】    89,上易,1385
【裁判日期】    891109
【裁判案由】    竊盜等
【裁判全文】
臺灣高等法院臺南分院刑事判決          八十九年度上易字第一三八五號  Ａ
      上  訴  人  臺灣臺南地方法院檢察署檢察官
      被      告  乙  ○  ○
右上訴人因竊盜等案件，不服臺灣臺南地方法院八十九年度易字第一二四五號中華民
國八十九年五月二十九日第一審判決（起訴案號：臺灣臺南地方法院檢察署八十九年
度偵字第二八七一號），提起上訴，本院判決如左：
      主      文
上訴駁回。
      事      實
乙○○與己○○因感情糾紛相處不睦，竟於民國八十九年一月四日凌晨一時許，利用
不知情之鎖匠戊○○，同往己○○位於台南市○區○○街一五一巷三十七弄十八號四
樓住處，未經己○○之同意，由戊○○開鎖後，無故侵入己○○之上開住宅。案經己○○訴請台灣台南地方法院檢察署檢察官偵查起訴。
      理      由
一、右開事實，業據被告乙○○於警訊、偵查中、原審及本院調查時中坦承不諱，核
    與被害人己○○指述之情節相符，並經證人戊○○於偵查中及本院調查時暨證人
    即大樓管理人甲○於本院調查時證述無訛。被告自白核與事實相合，事證明確，
    被告無故侵入他人住宅之犯行，堪以認定。
二、核被告所為，係犯刑法第三百零六條第一項之無故侵入他人住宅罪。原審依上開
    法條及刑法第四十一條，罰金罰鍰提高標準條例第一條前段、第二條，並審酌被
    告之品行、犯罪之動機、目的、手段、所生危害及犯罪後坦承犯行態度良好等一
    切情狀，量處被告拘役三十日，並諭知如易科罰金以三百元折算一日，認事用法
    及量刑均無不當。檢察官上訴意旨依據告訴人請求上訴謂被告侵入告訴人住宅，
    尚有竊取物（詳後述），原判決所判刑度過輕等語，認其聲請上訴尚非顯無理由
    ，而請求將原判決撤銷，更為適當合法之判決。惟依前述及後述各情，足見本件
    上訴為無理由，應予駁回。
三、被害人己○○於本院另指稱：被告乙○○於前揭時、地無故侵入住宅並竊取被害
    人之鑽錶等財物一批（如附件，總計價值新台幣一百二十九萬二千八百元），因
    認被告另涉有竊盜罪嫌云云。訊之被告乙○○固坦承因感情因素侵入己○○前揭
    住處要與己○○理論，並帶走其男友庚○○（係女性，被告與庚○○均供承相互
    間有同性戀關係）放在該處之衣服，惟堅決否認有竊取己○○財物之犯行，辯稱
    ：因為我男朋友庚○○跟己○○住在一起，我不高興才去她住處理論，去時她有
    在家但不開門，所以才請鎖匠去開門，我進去就與她吵架了，之後帶一個小包包
    出來，是帶我男朋友的東西，我的意思是不讓庚○○與己○○在一起，我是從管
    理室大門口出來的，但當時甲○（管理員）不在管理室，我請人開鎖是臨時起意
    的，我知道這樣做是錯了，但沒有偷己○○的東西，案發當日三點多，庚○○有
    打電話給我，說是己○○打電話給他，叫他打電話給我，要我打電話給己○○，
    我沒有偷她的東西，所以我沒有打電話給她，她對庚○○說她的東西有保險，她
    會向警察說，而且法院不會開庭，不會有事等語。經查：
    (1)按犯罪事實應依證據認定之，無證據不得推定其犯罪事實，刑事訴訟法第一百
      五十四條定有明文。又告訴人之告訴係以使被告刑事訴追為目的，其陳述是否
      與事實相符，仍應調查其他證據審認，必告訴情節無瑕疵可指，而就其他方面
      調查，且與事實相符者，始足據為有罪判決之基礎；另苟積極證據不足證明犯
      罪事實，被告之抗辯或反證縱屬虛偽，仍不得資為積極證據應予採信之理由，
      此禁止推定罪狀法則，非僅為被告個人訴訟之利益而設，尤重於發見真實，以
      求國家刑罰權之正確行使，故若無可證明被告從事構成要件之積極證據，依其
      自辯過程蒐求、推測其究竟有無構成特定犯罪，應非法之所許，合先敘明。
    (2)於本院調查時，告訴人所舉證人即大樓管理員甲○證稱：被告大約晚上十一點
      就到我管理室那邊聊天，零時四十分帶鎖匠進去，我沒有跟著上樓，到天亮沒
      有看見被告下來，告訴人己○○是於凌晨五點左右回來，然後下來說她家遭小
      偷我就報警，警察五點四十分來等語，並當庭繪該大樓一樓平面圖，圖示一樓
      管理室處有一門可進出，另有一處門可進出，均設有錄影機，並指陳錄影帶中
      背袋之人影是從另一處門出去的；證人丁○○證稱：我是住在一樓管理室旁邊
      ，接近三點時我聽到有哭聲，問管理員為何給別人進去她屋裡，告訴人之前不
      知道是誰進去，是借帶子看才知道，我有到失竊現場，現場很凌亂等語；證人
      丙○○證稱：當天晚上我與己○○去聚餐後，再去唱歌，到三點多她才離開等
      語，而告訴人己○○指稱其是兩三點回家，其與乙○○不認識等語，上開證人
      與告訴人所稱告訴人回家之時間並不相符。若證人甲○所稱告訴人己○○是於
      凌晨五點左右回來及證人丙○○稱一起去唱歌，己○○到三點多才離開（回家
      尚要加在途時間）等語為實在，則告訴人稱其於兩三點回住處及證人丁○○稱
      其於接近三點時我聽到有哭聲，問管理員為何給別人進去己○○屋裡等語，應
      不實在；若告訴人指稱其於兩三點回到住處為真實，則於進屋發現失竊，為何
      不立即以自家電話報警處理，要等到凌晨五點以後才向大樓管理員說其住處遭
      小偷，而由管理員報警？二此兩小時間隔，告訴人在屋內作何事，是否趁機製
      作假失竊狀態？不能無疑。且大樓出口有兩處，另一門口錄影帶影像不清晰，
      僅可看出有人影揹東西出去，為告訴人所不爭之事實，且告訴人稱其不認識被
      告，告訴人又如何能從錄影帶影像中認出被告其人？大樓居住之人眾多，又可
      隨意從兩處門進出，是該人影並不能證明即是被告，何況被告指陳當晚其係從
      管理室之門出去，當時管理員不在管理室，則是否確有失竊情事，亦令人懷疑
      。
    (3)據告訴人己○○於本院調查時並不諱言與庚○○同居一段時日及於案發後有打
      電話給庚○○之事實，並指稱其遺失的東西是放在更衣室裡的盒子裡，沒有上
      鎖，每天都有換帶，都有看過這些東西等語，惟證人庚○○於本院調查時結證
      ：「（被告於八十九年一月四日在己○○處帶走我的衣服）是過幾天才交給我
      ，她沒有講什麼，但我一直罵她，我與己○○大約住在一起有半年」、「（己○○）有三房，每個房間我都可以進出」、「（問：己○○房間有放鑽石項鍊
      、藍寶石、翡翠等寶石，你是否知道她放在那裡？）我從來沒有看過，也不知
      道她放在那裡，房間的抽屜我也可以打開看，但沒有看過這些東西」、「（問
      ：己○○是否有向妳講過她有這些東西？）沒有」、「（案發後）己○○打電
      話給我說她家遭小偷，叫我打電話給乙○○，叫乙○○承認有拿她的東西」等
      語以觀，顯見告訴人稱其遺失的東西是放在更衣室裡的盒子裡沒有上鎖，每天
      都有換帶，都有看過這些東西等語，尚難採信。至於告訴人於本院提出附表所
      示物品購買時之憑據，充其量僅證明告訴人有購買該等物品，並不能證明於本
      件案發時該等物品尚於置在告訴人住處並失竊。其他又查無積極證明被告有竊
      取附表所列之物品，為不能證明被告有此部分竊盜之犯行，而檢察官對此竊盜
      部分，並未起訴，本院無庸另為無罪之諭知。檢察官上訴意旨依據告訴人之聲
      請謂被告除前揭有罪侵入他人住宅，尚有竊取物，原判決所判刑度過輕等語，
      認其聲請上訴尚非顯無理由而提起訴，請將原判決撤銷，更為適當之判決。
      惟本件並不能證明被告有竊取告訴人所有如附表所示之財物，已如前述，且檢
      察官於被告無故侵入他人住宅部分起訴書內亦敘明：「告訴及報告意旨以被告
      涉犯竊盜犯行，無非以告訴人之指訴為其主要依據，並無其他有效證據以實其
      說，且本案經承辦檢察官指揮員警前往被告之住所、居所搜索，亦未查獲任何
      可資證明被告竊盜行為之證據，依現存事實，並不足以證明被告竊盜部分之犯
      嫌。惟此部分犯嫌與前述起訴部分犯嫌有牽連犯之裁判上一罪關係，爰不另為
      不起訴之處分」等語，是上訴意旨及告訴人指稱被告亦有竊盜犯行，不足採信
      ，附為敘明。
四、被告乙○○經合法傳喚，無正當理由不到庭，不待其陳述，逕行判決。
據上論結，應依刑事訴訟法第三百六十八條、第三百七十一條，判決如主文。
本案經檢察官李傳來到庭執行職務。
中    華    民    國      八十九      年      十一      月      九      日
                                  臺灣高等法院臺南分院刑事第三庭
                                      審判長法官  黃    聰    明
                                            法官  楊    省    三
                                            法官  黃    三    哲
右正本證明與原本無異。
不得上訴。
                                      法院書記官  陳    淑    貞
中    華    民    國      八十九      年      十一      月      十      日
附錄本案論罪科刑適用法條：
刑法第三百零六條第一項：
無故侵入他人住宅、建築物或附連圍繞之土地或船艦者，處一年以下有期徒刑、拘役
或三百元以下罰金。


司法院資訊處製作；財團法人民間司法改革基金會備份。
